【裁判字號】    88,訴,1856
【裁判日期】    890111
【裁判案由】    損害賠償
【裁判全文】
臺灣高雄地方法院民事判決  八十八年度訴字第一八五六號
    原      告  振農水泥製品股份有限公司
    法定代理人  甲○
    訴訟代理人  林敬信  律師
    被      告  嘉豐利營造有限公司        設高雄市○○區○○街六四號
    法定代理人  乙○○      住.
    訴訟代理人  張泉男  律師
當事人間損害賠償事件，本院判決如左：
    主    文
被告應給付原告新台幣貳佰貳拾柒萬仟伍佰柒拾玖元，及自民國八十八年八月二十
七日起至清償日止，按年息百分之五計算之利息。
訴訟費用由被告負擔。
本判決於原告以新台幣柒拾伍萬柒仟玖佰元為被告預供擔保後得假執行。但被告如於
假執行程序實施前，以新台幣貳佰貳拾柒萬仟伍佰柒拾玖元為原告預供擔保後，得
免為假執行。
    事    實
甲、原告方面：
一、聲明：求為判決如主文第一項所示，並以供擔保為條件之假執行宣告。
二、陳述：
（一）緣被告藉詞於民國八十四年八月間曾與原告訂約採購土管，而原告未依約履行
      ，而由其解約，並主張損失應由原告負擔，於本案訴訟前，聲請本院以八十五
      年度全字第六四八號裁定，准其供擔保新台幣（下同）四百九十八萬四千元後
      ，對原告財產於一千四百九十五萬元範圍內得為假扣押，並以八十五年度執全
      字第六五一五號八十五年二月十七日執行原告在台灣銀行岡山分行甲存支票帳
      戶同額現金，經原告聲請本院八十五年聲字第二七七號裁定得准變換提存同額
      可轉讓定期存單擔保免為假扣押或撤銷假扣押，原告乃以八十七年度存字第八
      二０號提存台灣銀行岡山分行發行可轉讓定期存單一千五百萬元在案。
（二）被告又聲請本院以八十五年二月二十八日八十五年度全字第七八二號裁定准其
      供擔保一千萬元後，對原告財產於三千萬元範圍內得為假扣押，並於八十五年
      三月四日以八十五年度執全字第六三七號查封原告所有同價值土管在案，經原
      告聲請本院以八十五年度聲字第三０二號裁定命被告就其所欲保全之請求起訴
      ，惟請求給付三千萬元部分，僅七百三十五萬元部份起訴，原告乃聲請本院以
      八十五年度撤聲字第一七三號裁定，就本院八十五年度全字第七八二號假扣押
      裁定超過七百三十五萬元部分撤銷，並經第一、二、三審裁定確定。原告隨即
      聲請本院准供擔保七百三十五萬元或同額可轉讓定期存單為擔保免為假扣押或
      撤銷假扣押，經本院以八十六年度聲字第二號裁定准許，原告乃提存華僑銀行
      岡山分行發行可轉讓定期存單七百五十萬元，並以本院八十七年度存字第二０
      三七號提存在案。
（三）而被告公司所提起本院八十五年度重訴字第二０二號請求原告損害賠償事件，
      歷經二、三審判決全部敗訴確定，然原告於八十六年十一月二十六日以八十七
      年存字第八二０號提存台灣銀行岡山分行所簽發一千五百萬元之可轉讓定期存
      單供擔保免假扣押，雖定期存單有存款利息，然供擔保之擔保金係向該行借款
      所得，亦應支付貸款利息，其利差部份乃屬原告之損失。另原告於八十七年四
      月十日以八十七年度存字第二０三七號提存華僑銀行所簽發七百五十萬元可轉
      讓定期存單供擔保免假扣押，雖該定期存單有存款利息，然該擔保金亦係向台
      灣銀行岡山分行貸款為之，亦需支付貸款利息，原告亦受利息差額損失，因被
      告無法律上權利，竟向台灣銀行、合作金庫等金融單位假扣押原告現金帳戶，
      致使原告需另供擔保以免假扣押，受有上開利息之損失，爰依民法第一百八十
      四條第一項前段侵權行為法律關係及民事訴訟法第五百三十一條之法律關係請
      求被告賠償損害。
三、證據：提出損害計算表五張、繳息收據三十九張、本院八十八年度聲字第七四九
    號裁定書一份為證，並請求訊問證人張聖傑。
乙、被告方面：
一、聲明：原告之訴及假執行之聲請均駁回，如受不利判決願供擔保請准宣告免為假
          執行。
二、陳述：
（一）原告確於八十四年八月間與被告訂約出售水泥管，因原告未依約履行，被告遂
      解除雙方之買賣契約，並訴請違約之損害賠償金，雖歷經三審判決被告敗訴確
      定，但該項判決實有可疑，不能因該項判決，即否認原告未有違約不履行情事
      ，亦不能因此項判決否定被告未受有損害。
（二）原告依本院八十五年度聲字第二七七號裁定以八十七年度存字第八二０號提存
      台灣銀行岡山分行發行可轉讓定期存單一千五百萬元，以免除被告准為假扣押
      之聲請及執行，原告所提存前開銀行定期存單，並非向該行借得，所受查封之
      存款，於查封後銀行仍按日計息，並無任何損失，且時日甚短，原告對資金之
      運用並無影響，原告係借款週轉以獲利，其得利超過利息之負擔，並無利息之
      損失，至定期存單部分，而依銀行之規定，銀行仍然計付定期存款之利息，不
      因其提供於法院提存所而受影響，原告並無任何損失可言，原告請求此項利息
      之損害，顯然無理由。
（三）又被告於八十五年二月二十八日雖聲請假扣押原告之財產，並由本院以八十五
      年度全字第六三七號查封原告所有三千萬價值之水泥管在案，然原告立即聲請
      本院以八十五年度聲字第三０二號裁定命被告就其所欲保全之請求起訴，被告
      僅以七百三十五萬元部份起訴，原告乃聲請本院以八十五年度撤聲字第一七三
      號裁定，就超過七百三十五萬元部分撤銷，原告並依本院八十六年聲字第二號
      裁定提供華僑銀行岡山分行可轉讓定期存單七百五十萬元，並以八十七年度存
      字第二０三號提存在案，就此事實原告並無任何損害之發生，所提存之定期存
      單，銀行照樣支付其定存利息。
（四）被告雖有假扣押原告之水泥管，但為時甚短，原告立即提供擔保金而免為假扣
      押，該水泥管雖受查封，但其價值不變，原告且每日生產中，均可出售，而事
      後價值不變，反有調高之情事，足證原告不但無損失反而受益，是原告訴請損
      害賠償，顯然無理由。
（五）再原告均將現款寄存於甲存帳戶以供週轉，不可能寄定存，故被告加以查封其
      甲存帳戶，又該甲存存款於假扣押撤銷後，該存款可以償還銀行所借之長期借
      款，即如原告所言其以借款作擔保金，亦無須長期借款而負擔利息，故被告並
      無定期存款之利息損失，縱依原告所言其存於台灣銀行岡山分行甲存支票帳戶
      之存款是向該銀行借款供其生意週轉用，因作生意週轉必能獲利，當然由其負
      擔利息，不能轉而向被告求利息之損失，原告之訴，顯無理由。
三、證據：未提出任何證據。
丙、本院依職權調取最高法院八十八年度台上字第０一一三六號民事卷宗（含台灣高
    等法院高雄分院八十六年度重上字第六一號、本院八十五年重訴字第二０二號卷
    宗）、本院八十五年度全字第六四八、七八二號保全程序卷、八十七年度存第八
    二０、二０三七號提存卷、八十五年度聲字第二七七號、八十六年度聲字第三五
    四號、八十七年度聲字第二六０號、八十五年度聲字第三０二號民事聲請事件卷
    宗，並向台灣銀行岡山分行、台灣省合作金庫岡山支庫、華僑銀行岡山分行調取
    原告在該銀行之資金（含貸、放款）往來情形。
    理    由
一、原告起訴主張被告藉詞於八十四年八月間曾與原告訂約採購土管，而原告未依約
    履行，遂主張解除契約，損失應由原告負擔，並於本案訴訟前，向本院聲請以八
    十五年度全字第六四八號裁定，對原告財產於一千四百九十五萬元範圍內得為假
    扣押，並執行在案，經原告聲請本院以八十五年聲字第二七七號裁定得准變換提
    存同額可轉讓定期存單擔保免為假扣押或撤銷假扣押，並以八十七年度存字第八
    二０號提存台灣銀行岡山分行發行可轉讓定期存單一千五百萬元在案。其後被告
    被告又聲請本院以八十五年度全字第七八二號裁定准其供擔保一千萬元後，對原
    告財產於三千萬元範圍內得為假扣押，並於八十五年三月四日以八十五年度執全
    字第六三七號查封原告所有同價值土管在案，經原告聲請本院以八十五年度聲字
    第三０二號裁定命被告就其所欲保全之請求起訴，惟被告僅就七百三十五萬元部
    份起訴，原告乃聲請本院以八十五年度撤聲字第一七三號裁定，就本院八十五年
    度全字第七八二號假扣押裁定超過七百三十五萬元部分撤銷裁定確定。原告隨即
    聲請本院准供擔保七百三十五萬元或同額可轉讓定期存單為擔保免為假扣押或撤
    銷假扣押，經本院以八十六年度聲字第二號裁定准許，原告乃提存華僑銀行岡山
    分行發行可轉讓定期存單七百五十萬元，並以本院八十七年度存字第二０三七號
    提存在案。嗣上開本案損害賠償訴訟歷經第一、二、三審判決被告敗訴確定，然
    原告上開供擔保之擔保金均是向銀行貸款而來，雖定期存款有利息，然原告仍因
    此受有利差之損害，爰依民法第一百八十四條第一項前段侵權行為、民事訴訟法
    第五百三十一條之法律關係請求被告賠償損害等語。被告則以本案訴訟被告雖受
    敗訴判決，然不因此認定原告無違約情事，且原告供擔保之擔保金並非向銀行貸
    款而來，其遭假扣押後隨即供擔保免為假扣押，原告遭扣押之期間甚短，其遭假
    扣押之存款及提供擔保之定期存單，銀行仍支付利息，水泥管每日亦在生產出售
    ，其存款在假扣押撤銷後亦可用以償還原告之長期借款，縱依原告所言其存款係
    向銀行借款供週轉生意之用，因生意週轉必能獲利，其利息本即應由原告負擔，
    不能向被告請求利息之損失，原告之訴顯無理由等語資為抗辯。
二、按因故意或過失，不法侵害他人之權利者，負損害賠償責任，民法第一百八十四
    條第一項前段定有明文。又系爭房地為上訴人所有，經被上訴人聲請法院為假處
    分之查封後，另行起訴主張兩造間就系爭房地有信託關係存在，據以提起所有權
    移轉登記之本案訴訟，受敗訴判決確定，既為原審所認定，具見被上訴人就系爭
    房地並無請求上訴人為所有權移轉登記之權利，乃竟對上訴人所有系爭房地聲請
    法院為假處分，並實施查封，能否認被上訴人仍無侵害上訴人財產權之故意或過
    失，亦非無疑（最高法院七十九年度台上字第二六二０號判決參照）。
三、原告主張被告於八十四年八月間曾與原告訂約採購土管，而原告未依約履行，遂
    主張解除契約，損失應由原告負擔，並於本案訴訟前，向本院聲請以八十五年度
    全字第六四八號裁定，對原告財產於一千四百九十五萬元範圍內得為假扣押，並
    執行在案，經原告聲請本院以八十五年聲字第二七七號裁定得准變換提存同額可
    轉讓定期存單擔保免為假扣押或撤銷假扣押，並以八十七年度存字第八二０號提
    存台灣銀行岡山分行發行可轉讓定期存單一千五百萬元在案。其後被告又聲請本
    院以八十五年度全字第七八二號裁定准其供擔保一千萬元後，對原告財產於三千
    萬元範圍內得為假扣押，並於八十五年三月四日以八十五年度執全字第六三七號
    查封原告所有同價值土管在案，經原告聲請本院以八十五年度聲字第三０二號裁
    定命被告就其所欲保全之請求起訴，惟被告僅就七百三十五萬元部份起訴，原告
    乃聲請本院以八十五年度撤聲字第一七三號裁定，就本院八十五年度全字第七八
    二號假扣押裁定超過七百三十五萬元部分撤銷裁定確定。原告隨即聲請本院准供
    擔保七百三十五萬元或同額可轉讓定期存單為擔保免為假扣押或撤銷假扣押，經
    本院以八十六年度聲字第二號裁定准許，原告乃提存華僑銀行岡山分行發行可轉
    讓定期存單七百五十萬元，並以本院八十七年度存字第二０三七號提存在案，嗣
    上開本案損害賠償訴訟歷經第一、二、三審判決被告敗訴確定等情，業據本院依
    職權調取最高法院八十八年度台上字第０一一三六號民事卷宗（含台灣高等法院
    八十六年度重上字第六一號、本院八十五年重訴字第二０二號卷宗）、本院八十
    五年度全字第六四八、七八二號保全程序卷、八十七年度存第八二０、二０三七
    號提存卷、八十五年度聲字第二七七號、八十六年度聲字第三五四號、八十七年
    度聲字第二六０號、八十五年度聲字第三０二號民事聲請事件卷宗核閱無訛，被
    告對此亦不爭執，堪信為真實。雖被告仍以前揭情詞置辯，惟查：
（一）被告執以聲請前開假扣押事件之本案訴訟，即被告以其於八十四年四月間向原
      告購買直徑二公尺、長五公尺混凝土水管五百支，每支單價十一萬元，共計價
      款五千五百萬元，稅後總價五千七百七十五萬元，並約定同年十二月五日起逐
      日交貨，詎原告未依約交貨，因而解除契約，請求被告給付違約金及負債務不
      履行賠償責任之訴訟，業經本院八十五年重訴字第二０二號及台灣高等法院高
      雄分院八十六年度重上字第六一號並最高法院八十八年度台上字第０一一三六
      號均以兩造間並未成立上開契約為由，為被告敗訴之判決，並告確定之事實，
      業據本院調取上開案卷核閱無訛，並有上開判決書各一份附卷可稽，則被告並
      無請求原告給付違約金及債務不履行損害賠償之權利，進而亦無聲請本院為前
      開假扣押，查封原告上開存款及土管之正當權源，堪可認定。
（二）而原告公司之副總經理王朝源向被告為出售混凝土管之要約後，已經被告要求
      變更原要約內容即拒絕原要約後，經原告再為新要約，然因兩造契約就定金等
      重要交易條件未合致，經原告多次催促被告為承諾，被告均未承諾，縱認被告
      欲為承諾，亦已逾適當時期，原告不受原告約之拘束，兩造買賣契約未成立等
      情，為本院八十五年重訴字第二０二號及台灣高等法院高雄分院八十六年度重
      上字第六一號並最高法院八十八年度台上字第０一一三六號判決認定之事實，
      有上開判決書可稽，足認被告對其與原告間之買賣契約尚未成立，對原告並無
      請求違約金及債務不履行損害賠償之權利，知之甚明，詎被告仍以上開事由，
      向本院聲請供擔保假扣押原告之財產，其有故意以不法行為侵害原告之財產權
      ，應足認定。被告仍以上開本案判決結果違法為由，辯稱原告確有違約事由云
      云，即不足採。
（三）又原告供擔保免為假執行之擔保金，係其向台灣銀行岡山分行貸款所得之事實
      ，業據提出台灣銀行八十五年三月六日二千萬元、八十五年五月十二日八千五
      百萬元之放款利息收據二紙為證，並經證人張聖傑證稱屬實，復經本院向台灣
      銀行岡山分行調取原告在該行之貸放、款往來資料核閱無訛，有該行八十八年
      十二月四日銀岡營字第四四四二號函及所附貸款貸出及還款明細資料帳卡影
      本九紙附卷可稽，而被告係於八十五年二月十四及同年月二十八日分別聲請本
      院命供擔保為假扣押等情，有上開本院八十五年全字第六四八號、七八二號保
      全程序卷可稽，原告則係於遭假扣押後，隨即供擔保免假扣押，是原告主張其
      所供擔保之款項，均是向台灣銀行岡山分行貸款所得等情，應屬可採，被告空
      言抗辯原告供擔保之擔保金非貸款所得，亦未據舉反證以實其說，自不可採。
（四）雖原告主張其貸款之金額分別為二千萬元及八千五百萬元，已超過其反擔保所
      須提存之數額，縱可認上開貸款並非專門或全然供擔保金之用，或有另供原告
      生意週轉之需，然若非被告違法假扣押原告之財產，原告即無需貸款超過其生
      意週轉所需，而需借貸較多金額，另行負擔因貸款供擔保而支付貸款利息之損
      失，而原告以辦理定期存款之方式，以定期存單供擔保免為假扣押，雖定期存
      款有利息所得，然一般銀行存款利息之利率必較放款利息之利率為低等情，為
      眾所週知之事實，則原告因被告假扣押致需貸款供擔保免為假扣押，其因貸款
      所需支出之利息扣除因定期存款所獲取之利息，其間利差之損失，與被告不法
      侵害行為間，有相當因果關係，實堪認定。
（五）至原告因供擔保免為假扣押後，其原本遭被告假扣押在台灣銀行岡山分行之存
      款，是否先用以清償其向該行借貸用以反供擔保之貸款，原告本有選擇權利，
      且原告單純以自己之存款供擔保，其利息之損失顯較之其貸款後再定存受所利
      息之損失為高，是被告抗辯原告大可以其撤銷假扣押後之存款清償貸款，以避
      免利息損失云云，顯屬無稽。另原告借貸之金額縱有部分供生意週轉之用，且
      與供擔保之款項一併辦理貸款，惟其供生意週轉部分之金額與本件供擔保之金
      額仍屬兩筆金額，彼此無涉，是被告據此抗辯原告貸款供生意週轉之用必可獲
      利，自需自行負擔利息，原告並無損失云云，即屬無據。
四、另按假扣押裁定，因自始不當而撤銷，或因第五百二十九條第二項及第五百三十
    條第三項之規定而撤銷者，債權人應賠償債務人因假扣押或供擔保所受之損害，
    民事訴訟法第五百三十一條固有明文。惟該條所謂假扣押裁定因自始不當而撤銷
    ，係指對於假扣押裁定抗告，經抗告法院依命假扣押時客觀存在之情形，認為不
    應為此裁定而撤銷之情形而言，若係因本案訴訟敗訴確定而撤銷該裁定，僅屬因
    命假扣押以後之情事變更而撤銷，尚非該條所謂因自始不當而撤銷（最高法院六
    十七年度台上字第一四０七號判例參照）。
五、本件原告並未對被告之假扣押裁定提起抗告（原告另對被告第二次聲請假扣押之
    行為，原告聲請本院命被告限期起訴，被告僅就其中七百三十五萬元部分起訴，
    原告就超過七百三十五萬元部分之假扣押裁定提起抗告，經最高法院撤銷此部分
    假扣押裁定而告確定部分，並非本件原告所指被告假扣押侵害其權利之行為，附
    此說明），並經抗告法院依命假扣押時客觀存在之情形，認為不應為假扣押而撤
    銷之事實，揆之前揭判例意旨，本件即無所謂假扣押裁定自始不當而撤銷之情形
    ，另亦查無原告聲請本院命被告限期起訴，被告未起訴，而經原告聲請本院撤銷
    假扣押裁定，或被告自行撤銷假扣押裁定之情形，均有上開本院八十五年全字第
    六四八號、七八二號保全程序卷可稽，與上開民事訴訟法第五百三十一條之要件
    均屬不符，是原告依上開規定請求被告負損害賠償責任，即屬無據。
六、綜上所述，被告既明知無正當權源竟聲請本院假扣押原告之財產，其有故意以不
    法行為侵害原告之權利，應可認定，原告亦因此不得不辦理貸款，轉為定期存款
    後，再以定期存款單供擔保免為假扣押，其因此受有貸款利息與存款利息之利差
    損失，與被告之不法侵權行為間有相當因果關係，應臻明確，故而原告依民法第
    一百八十四條第一項前段侵權行為之法律關係，請求被告賠償損害，應屬有據。
    而原告上開供擔保之擔保金，其中一千五百萬元部分，其定期存款之利息利率為
    百分之六點五，七百五十萬元部分為百分之六點八五，而貸款利息，則採浮動利
    率，自百分之七點一０五至百分之八點三五不等，而擔保金一千五百萬元部分，
    自八十五年二月十七日提存時起算至八十八年七月十三日止，共計支付利息三百
    八十九萬二千一百十二元，七百五十萬元部分自八十六年十月九日提存時起算至
    八十八年七月十三日止，共計支付利息一百零三萬六千零五十九元，而兩筆定期
    存款之利息收入共計二百二十七萬三千五百七十九元等情，有原告提出之計算表
    五張、繳息收據三十九張可證，並經證人張聖傑證稱屬實，然上開二假扣押，原
    告僅需分別提供一千四百九十五萬元及七百三十五萬元後，即可達到免假扣押之
    目的，其提供擔保一千五百萬元及七百五十萬元，超出上開數額部分，係因原告
    自己之行為所致，與被告聲請假扣押之行為無關，自不得向被告為請求，因此依
    此計算，原告供擔保一千四百九十五萬元部分，其利息支出應為三百八十七萬八
    千八百七十九元（00000000/00000000×0000000=0000000，不足一元部分，四捨
    五入），七百三十五萬元部分，其利息支出應為一百零一萬五千三百三十八元（
    0000000/0000000×0000000=0000000，不足一元部分，四捨五入），總計為四百
    八十九萬四千二百十七元，扣除原告主張應予扣除其已收取及預估可收取之利息
    收入為二百二十七萬千五百七十九元，總計原告可請求之利差損失為二百六十二
    萬零六百三十八萬元（0000000-0000000=0000000），茲原告請求被告給付損害
    金二百二十七萬三千五百七十九元，並未逾上開數額，即屬有據。從而，原告請
    求被告應給付二百二十七萬三千五百七十九元，及自起訴狀繕本送達翌日即八十
    八年八月二十七日起至清償日止，按年息百分之五計算之利息，即有理由，應予
    准許。
七、至原告依民事訴訟法第五百三十一條規定請求被告給付本件損害賠償，並無理由
    ，已如前述，惟本項請求與前開依民法第一百八十四條第一項前段侵權行為法律
    關係之請求，其請求權屬競合之請求，本院既依民法第一百八十四條第一項前段
    侵權行為法律關係，為原告勝訴之判決，則就其依民事訴訟法第五百三十一條規
    定所為之請求，自無庸另為原告敗訴之判決，附此說明。
八、兩造陳明願供擔保，聲請宣告假執行及免為假執行，核無不合，爰酌定相當擔保
    金額分別准許之。
九、結論：原告之訴為有理由，依民事訴訟法第七十八條、第三百九十條第二項、第
    三百九十二條，判決如主文。
中      華      民      國    八十九    年      一      月      十一    日
                              臺灣高雄地方法院民事第五庭
~B法      官  高榮宏
右為正本係照原本作成。
如不服本判決，應於送達後廿日內，向本院提出上訴狀並表明上訴理由，如於本
送達前提起上訴者，應於判決送達後十日內補提上訴理由書（須附繕本）。
中      華      民      國    八十九    年      一      月      十一    日
~B法院書記官  林國龍


司法院資訊處製作；財團法人民間司法改革基金會備份。
